最　高　行　政　法　院　判　決　　　　　　　　　九十一年度判字第一五四一號
　　上　訴　人　甲○○○
　　被 上訴 人　屏東縣潮州地政事務所
　　代　表　人　乙○○
右當事人間因地上權登記事件，上訴人對於中華民國九十年三月二十七日高雄高等行
政法院八十九年度訴字第八三一號判決，提起上訴，本院判決如左：
　　主  文
上訴駁回。
上訴審訴訟費用由上訴人負擔。
　　理  由
本件上訴人在原審起訴主張：上訴人在國有財產局所管理之國有坐落屏東縣萬巒鄉○
○段七四二地號土地占有使用時間長達二十餘年，依民法第七百七十二條準用同法第
七百六十九條、第七百七十條規定，因時效取得地上權，乃向被上訴人申請為該筆土
地之複丈以測繪其位置圖。不意被上訴人以內政部訂頒之時效取得地上權登記審查要
點第三點第二款規定：「占有之土地，屬農業發展條例第三條十一款所稱之耕地者，
不得申請時效取得地上權」為由，否准上訴人之申請，顯屬無據，原再訴願決定遞予
維持，均於法有違等情，求為撤銷原處分及原再訴願決定之判決。
被上訴人則以：上訴人申請複丈之土地為一般農業區農牧用地，依農業發展條例第三
條第十一款之規定係屬耕地，依時效取得地上權登記審查要點第三點第二款規定，不
得申請時效取得地上權登記，上訴人申請複丈無實質意義，不應予以測量，乃駁回上
訴人之申請，並無違誤等語，作為抗辯。
原審斟酌全辯論意旨及調查證據之結果，以：按稱地上權者，謂以在他人土地上有建
築物，或其他工作物，或竹木為目的而使用其土地之權。據上訴人陳述，其在系爭土
地上種植農作物，大部分是水果類，顯見其目的在於定期收穫而施人工於他人之土地
，是為耕作，自與民法第八百三十二條所稱地上權之成立要件不符，不能因時效取得
地上權。上訴人主張在他人土地耕作，亦符合時效取得地上權要件，顯對民法第八百
三十二條規定有所誤解。又依內政部訂頒之時效取得地上權登記審查要點第三點第二
款規定，占有之土地，屬農業發展條例第三條十一款所稱之耕地者，不得申請時效取
得地上權登記。並不違背民法規定地上權之本旨，非於法律規定外，另加時效取得地
上權所無之限制，依司法院釋字第四○八號解釋，亦認為與憲法保障人民財產權之意
旨，尚無牴觸。上訴人在系爭土地上之占有，既與民法規定時效取得地上權之要件不
符，其申請勘測位置圖已無實益，被上訴人引據上開審查要點規定，否准其申請，即
無不合。訴願、再訴願決定遞予維持，亦無不合，上訴人起訴請求撤銷，為無理由等
情，因而駁回上訴人之起訴。經核並無違誤。
查地上權內容所稱之竹木，係指取竹木本身為用者而言，例如造林而伐木；果樹之為
用，在於定期採集其果實而收穫之，非在於取用果樹本身，自非竹木可比，不能以在
他人土地上有果樹為目的，因時效而取得地上權。又上引時效取得地上權登記審查要
點第三點第二款之規定，與憲法保障人民財產權之意旨，尚無牴觸，業經司法院釋字
第四○八號解釋在案，依司法院釋字第一八五號解釋，有拘束全國各機關及人民之效
力。原判決已論明上訴人占有系爭土地，種植果樹類農作物定期收穫，不能因時效取
得地上權，且系爭土地為耕地，參照司法院釋字第四○八號解釋，應適用上開時效取
得地上權登記審查要點第三點第二款之規定，不得申請時效取得地上權之登記等情甚
詳，實屬正當。上訴意旨仍執陳詞，主張其在系爭土地上種植果木，可因時效取得地
上權，上開時效取得地上權登記審查要點第三點第二款之規定違法違憲，司法院釋字
第四○八號解釋無所依據等等，並非可採。從而據以指摘原判決違誤，求予廢棄，難
認有理由，應予駁回。
據上論結，本件上訴為無理由，爰依行政訴訟法第二百五十五條第一項、第九十八條
第三項前段，判決如主文。
中　　華　　民　　國　　九十一　　　年　　　八　　　　月　　二十三　　　日
                    最 高 行 政 法 院  第 一 庭
                                審 判 長 法  官　　　黃　綠　星
                                         法  官      彭  鳳  至
                                         法  官　　　蔡　進　田
                                         法  官　　　黃　璽　君
                                         法  官　　　廖　宏　明
右  正  本  證  明  與  原  本  無  異
　　　　　　　　　　　　　　　　　　　　 法院書記官　邱  彰  德
中　　華　　民　　國　　九十一　　　年　　　八　　　　月　　二十三　　　日
